臺灣高雄地方法院民事判決　九十三年重訴字第七六號
　　原　　　告　高雄縣岡山鎮農會
　　法定代理人　乙○○
　　訴訟代理人　丙○○
　　被　　　告　甲○○
當事人間請求清償借款事件，本院於民國九十三年七月十九日言詞辯論終結，判決如
下：
    主    文
被告應給付原告新台幣仟萬元，及自民國八十七年四月三十日起至清償日止，按週
年利率百分之八點六計算之利息，並自民國八十七年五月三十一日起至清償日止，逾
期在六個月以內部分，按上開利率百分之十，逾期超過六個月部分，按上開利率百分
之二十計算之違約金。
訴訟費用由被告負擔。
本判決於原告以新台幣壹仟萬元為被告供擔保後，得假執行。但被告如以新台幣仟
萬元為原告預供擔保，得免為假執行。
    事    實    及    理    由
一、原告主張訴外人陳惠英邀訴外人郭萬壽及被告為連帶保證人，於民國八十六年一
    月三十一日向原告借用新台幣（下同）三千萬元，約定借款期間為八十六年一月
    三十一日起至八十九年一月三十一日止，期間內按月付息，到期一次清償本金，
    利息按原告基本放款利率加週年利率百分之零點六計算，並隨原告基本放款利率
    調整而變動（逾期時為週年利率百分之八點六），如逾期清償，在六個月以內者
    ，按上開利率百分之十，超過六個月者，按上開利率百分之二十計付違約金。詎
    陳惠英自八十七年四月三十日起即未依約繳息，到期亦未清償本金，原告遂於八
    十七年十二月間向臺灣臺南地方法院（下稱臺南地院）聲請對陳惠英、郭萬壽發
    支付命令，經臺南地院於八十八年一月間發支付命令，命陳惠英、郭萬壽連帶給
    付原告借款三千萬元及自八十七年四月三十日起至清償日止，按週年利率百分之
    八點六計算之利息，其逾期在六個月以內者，按上開利率百分之十，超過六個月
    者，按上開利率百分之二十計算之違約金，陳惠英等二人並未提出異議，該支付
    命令因而確定。而被告為陳惠英本件借款之連帶保證人，自應對前揭債務負連帶
    履行之責，為此依據連帶保證之法律關係提起本件訴訟，請求被告清償借款。並
    聲明：除假執行供擔保金額外，如主文所示。
二、被告則以其雖擔任陳惠英本件借款之連帶保證人，惟本件借款期限自八十六年一
    月三十一日起至八十九年一月三十日止，屬定有期限之債務，原告未經被告同意
    即允許主債務人延期清償，被告自不負連帶保證責任。又依民法第七百五十二條
    、銀行法第十二條之一之規定，原告未於借款期間屆滿前對保證人為審判上之請
    求，保證人即得免除保證責任，且原告應先向主債務人陳惠英求償，不足部分始
    得向被告求償。況被告所簽署之授信約定書屬「附合契約」，凡有加重被告之責
    任，或其他於被告有重大不利者，依民法第二百四十七條之一之規定，其情形顯
    失公平，該部分約定無效等語置辯。並聲明：駁回原告之訴，如受不利判決，願
    供擔保請准免為假執行。
三、經查，原告主張陳惠英邀郭萬壽及被告為連帶保證人，於八十六年一月三十一日
    向原告借用三千萬元，約定借款期間為八十六年一月三十一日起至八十九年一月
    三十一日止，期間內按月付息，到期一次清償本金，利息按原告基本放款利率加
    週年利率百分之零點六計算，並隨原告基本放款利率調整而變動（逾期時為週年
    利率百分之八點六），如逾期清償，在六個月以內者，按上開利率百分之十，超
    過六個月者，按上開利率百分之二十計付違約金。詎陳惠英自八十七年四月三十
    日起即未依約繳息，到期亦未清償本金，原告遂於八十七年十二月間向臺南地院
    聲請發支付命令，經臺南地院於八十八年一月間發支付命令，命陳惠英、郭萬壽
    連帶給付原告借款三千萬元及自八十七年四月三十日起至清償日止，按週年利率
    百分之八點六計算之利息，其逾期在六個月以內者，按上開利率百分之十，超過
    六個月者，按上開利率百分之二十計算之違約金後，陳惠英等二人並未提出異議
    ，該支付命令因而確定之事實，為兩造所不爭執，並據原告提出擔保放款借據、
    放款利率調升（降）表、抵押借款契約書、放款批覆書、交易明細表、擔保放款
    卡、轉帳支出傳票、轉帳收入傳票、收入傳票各一份、放款申請書二份及授信約
    定書三份為證，復經本院調閱臺南地院八十八年度促字第一八八號卷宗查核屬實
    ，堪信其為真正。
四、至原告主張被告既為本件借款之連帶保證人，自應就本件借款負連帶清償責任等
    語，為被告所否認，並以前詞置辯。按約定保證人僅於一定期間內為保證者，如
    債權人於其期間內，對於保證人不為審判上之請求，保證人免其責任。又就定有
    期限之債務為保證者，如債權人允許主債務人延期清償時，保證人除對於其延期
    已為同意外，不負保證責任。民法第七百五十二條、第七百五十五條固有明文。
    惟就定有期限之債務為保證，與約定保證人於一定期間內為保證之情形不同，此
    項保證未定期間，而定有清償期限之債務，在主債務清償期屆滿後，除保證人已
    定期催告債權人向主債務人為審判上之請求者外，保證人不得以債權人遲遲不為
    審判上之請求，為免其保證責任之論據。最高法院四十九年台上字第一七五六號
    著有判例可資參照。查本件債務係約定借款期間為八十六年一月三十一日起至八
    十九年一月三十一日止，期間內按月付息，到期一次清償本金，揆諸前揭說明，
    核屬定有期限之債務，與約定保證人於一定期間內為保證之情形不同，自不得適
    用民法第七百五十二條之規定。再查，被告辯稱原告未經其同意即允許主債務人
    延期清償，被告因而不負保證責任云云，為原告所否認，被告亦未提出任何證據
    以資證明原告曾允許陳惠英延期清償本件債務，是被告前開所辯不足採信。又查
    ，兩造於八十六年間即簽訂本件連帶保證契約，而銀行法第十二條之一係於八十
    九年十一月份始增訂公布，且該條並未規定得溯及既往適用，故本件連帶保證契
    約無從適用銀行法第十二條之一第三項：「未來求償時，應先就借款人進行求償
    ，其求償不足部分得就連帶保證人平均求償之。但為取得執行名義或保全程序者
    ，不在此限。」之規定；況原告起訴請求被告應給付本件借款之本息、違約金，
    係屬取得執行名義之行為，亦不受前開法條「應先就借款人進行求償」規定之限
    制。末查，被告僅空言抗辯本件連帶保證契約之約定顯失公平，依民法第二百四
    十七條之一規定應屬無效，迄未具體陳明並舉證證明該契約有何顯失公平之情形
    ，是被告上開所辯，均不足採。
五、再按稱保證者，謂當事人約定，一方於他方之債務人不履行債務時，由其代負履
    行責任之契約。保證債務，除契約另有訂定外，包含主債務之利息、違約金、損
    害賠償及其他從屬於主債務之負擔，民法第七百三十九條、第七百四十條分別定
    有明文。又保證債務之所謂連帶，係指保證人與主債務人負同一債務，對於債權
    人各負全部給付之責任而言。經查，被告擔任陳惠英本件借款之連帶保證人，而
    陳惠英未依約清償債務，尚欠原告如主文第一項所示之本息、違約金，已如前述
    ；從而，原告依連帶保證之法律關係，請求被告給付原告三千萬元，及自八十七
    年四月三十日起至清償日止，按週年利率百分之八點六計算之利息，並自八十七
    年五月三十一日起至清償日止，逾期在六個月以內部分，按上開利率百分之十，
    逾期超過六個月部分，按上開利率百分之二十計算之違約金，即屬正當，應予准
    許。
六、兩造陳明願供擔保請為宣告假執行或免為假執行，經核均與規定相符，爰分別酌
    定相當之擔保金額予以宣告。
七、本件事證已臻明確，兩造其餘攻擊防禦方法及舉證，核於判決結果不生影響，爰
    不一一論斷，附此敘明。
據上論結，本件原告之訴為有理由，依民事訴訟法第七十八條、第三百九十條第二項
、第三百九十二條第二項，判決如主文。
中　　　華　　　民　　　國　　九十三　　年　　　七　　　月　　 三十 　　日
                                    臺灣高雄地方法院民事第二庭
~B審判長法官　李昭彥
~B法　　　官　劉定安
~B法　　　官　楊筑婷
右為正本係照原本作成
如對本判決上訴須於判決送達後二十日內向本院提出上訴狀
中　　　華　　　民　　　國　　九十三　　年　　　七　　　月　　 三十 　　日
~B法院書記官　胡淑芳
